# 求助陈版：转让无形资产所有权和使用权的账务和税务处理

提问人：Winkeytan 时间：2020-11-12 09:33:08
陈版您好，我司是一家技术研发公司，研发软件以后，可能发生下述业务：
1 、转让所有权一次性取得收入。请问：
因转让所有权并非是我司主要的业务，发生频率不高，是否账务处理上不用将该无形资产转入存货也不确认主营业务收入，直接按无形资产处置确认资产处置损益呢？
2 、转让使用权一次性取得收入。可能不约定期限，也可能约定使用期限，超出期限后的使用按年支付使用费。请问：
（ 1 ）我司是否无需将该无形资产出账，直接在主营业务收入中确认资产使用费收入，无期限的一次性确认，有期限的按期限分摊确认？
（ 2 ）如果未约定使用期限或者约定的期限超过一年，购买方（可能不止一个）也会在账面按支付的成本确认无形资产（不到一年则计入预付账款，每期分摊到费用），那该无形资产既按研发成本保留在我司的账上，也按购买方支付的使用费成本出现在对方的账上，这样处理是否恰当呢？
（ 3 ）是否从产生收入的月份起，即可将该无形资产的摊销都计入主营业务成本？
3 、合同约定一定期间内给客户使用，使用期间每月收取使用费。请问：
（ 1 ）该种情况是否也相当于转让使用权，账务处理与 2 中所述的一致即可？
（ 2 ）对购买方来说，如果期限不超过一年，则每期直接计提使用费支出；超过一年，则初始按合同总金额确认无形资产和应付账款，然后每期支付时冲减应付账款，请问该处理是否恰当？
4 、在上述三种情况下，增值税的税目、开票内容和税率各是什么呢？

回答人：chenyiwei
1 、可以这样理解。
2 、 3 、需对照新收入准则第三十六条、第三十七条关于授予知识产权许可的规定进行会计处理。对这类使用费收入能否在交付软件时一次性确认，主要考虑因素是：后续授权使用期间，本企业是否需保证持续提供技术服务（例如升级服务、保持软件正常使用所需的网络环境能够正常访问等），否则用户无法使用该软件？该软件是否必须与专用的硬件绑定后才可以正常使用？该软硬件的组合是否构成本企业提供的某项服务的载体？
研发形成的无形资产和对方（用户）账面上的软件使用权资产是两个不同性质的资产，可以并存。